【裁判字號】    95,交聲,516
【裁判日期】    950831
【裁判案由】    聲明異議
【裁判全文】
臺灣高雄地方法院刑事裁定             95年度交聲字第516號
原處分機關  高雄市政府
異  議  人  甲○○
上列異議人因違反道路交通管理處罰條例案件，對於高雄市政府
中華民國95年6 月2 日所為之處分（原處分：高市府交裁字第裁
32-B00000000號），聲明異議，本院裁定如下：
    主  文
原處分關於罰鍰新台幣肆萬玖仟伍佰元部分撤銷。
    理  由
一、本件異議意旨略以：一行為如涉及行政及刑事責任，以刑事
    處罰，行政罰法第26條定有明文。異議人於民國（下同）95
    年5 月22日凌晨2 時35分許，飲酒後駕駛車牌號碼9652-XA
    號自小客車，行經高雄市前鎮區○○○路18號前時，不慎撞
    及停放於路旁之車牌號碼489-GG號營業大客車而肇事，嗣為
    警測得酒後吐氣所含酒精濃度達0.63毫克，經警移送檢察官
    偵查後，由臺灣高雄地方法院檢察署檢察官以95年度偵字第
    16330 號處分緩起訴，乃高雄市○○○○道路交通管理條例
    第35條第1 項第1 款規定處新台幣（下同）4 萬9500元，核
    與上開行政罰法之規定不合，為此爰於法定期間內提出異議
    等語。
二、按汽車駕駛人，駕駛汽車經測試檢定，酒精濃度超過規定標
    準者，處新台幣15000 元以上60000 元以下罰鍰，並當場移
    置保管其車輛及吊扣其駕駛執照1 年；因而肇事致人受傷者
    ，並吊扣其駕駛執照2 年；致人重傷或死亡者，吊銷其駕駛
    執照，並不得再考領，道路交通管理處罰條例第35條第1 項
    第1 款定有明文。又依94年2 月5 日公布，95年2 月5 日施
    行之行政罰法第26條規定：「一行為同時觸犯刑事法律及違
    反行政法上義務規定者，依刑事法律處罰之。但其行為應處
    以其他種類行政罰或得沒入之物而未經法院宣告沒收者，亦
    得裁處之。前項行為如經不起訴處分或為無罪、免訴、不受
    理、不付審理之裁判確定者，得依違反行政法上之義務規定
    裁處之」；同法第1 條規定：「違反行政法上義務而受罰鍰
    、沒入或其他種類行政罰之處罰時，適用本法。但其他法律
    有特別規定者，從其規定」。上開道路交通管理處罰條例第
    35條第1 項第1 款規定，係對行為人違反行政法上義務規定
    之行政罰，且該條例關於一行為同時觸犯刑事法律及違反行
    政法上義務規定者，並無特別規定，是汽車駕駛人一個酒後
    駕駛汽車行為，經測試檢定酒精濃度超過規定標準，而同時
    涉有刑法第185 條之3 公共危險罪嫌時，道路交通管理處罰
    機關除有行政罰法第26條第1 項但書得處以其他種類行政罰
    者之情形，得裁處其他種類行政罰外，關於罰鍰部分，即應
    依上開行政罰法第26條及道路交通管理處罰條例第10條規定
    移送地方法院檢察署處理，除於移送後再有上開行政罰法第
    26條第2 項所定不起訴等事由，得依違反行政法上義務規定
    裁處之情形外，不得逕依道路交通管理處罰條例第35條第1
    項第1 款規定，裁處行為人罰鍰之行政罰。
三、又緩起訴期間內，有下列情形之一者，檢察官得依職權或依
    告訴人之聲請撤銷原處分，繼續偵查或起訴：(一)於期間內故
    意更犯有期徒刑以上刑之罪，經檢察官提起公訴者。(二)緩起
    訴前，因故意犯他罪，而在緩起訴期間內受有期徒刑以上刑
    之宣告者。(三)違背第253 條之2 第1 項各款之應遵守或履行
    事項者。刑事訴訟法第253 條之3 第1 項定有明文。經檢察
    官為「緩起訴」處分者，於「緩起訴」之猶豫期間內，其最
    後是否會被檢察官提起公訴，猶懸而未定，亦即「緩起訴」
    處分於猶豫期間內尚未具有實質之確定力，檢察官於緩起訴
    期間內，可對被告為繼續觀察，如被告顯無反省警惕之情或
    根本欠缺反省警惕之能力，檢察官仍得依職權或依告訴人之
    聲請，將被告「緩起訴」處分撤銷。再者，行政罰法第26條
    明訂一事不二罰原則，且應受行政罰之行為如經不起訴處分
    或為無罪、免訴、不受理、不付審理之裁判「確定」者，始
    得依違反行政法上義務規定裁處之，並未包括「緩起訴」處
    分在內，雖「緩起訴」處分之最終使被告免於刑事訴追之效
    果與「不起訴」處分之效果相同，行政罰法第26條第2 項是
    否包括緩起訴處分情形，固非無疑。惟依行政罰法第26條第
    2 項之立法意旨，亦必須待緩起訴處分實質確定時，被告才
    最終地確定免於受刑事訴追，原處分機關始得為行政裁罰，
    亦即在緩起訴期間內即猶豫期間期滿前，該緩起訴處分仍有
    被撤銷之可能，此時原處分機關若依法為行政裁決，將使受
    處分人有同時遭受行政處罰及刑事訴追之危險，顯與行政罰
    法第26條規定之立法意旨相違背。
四、經查：本件異議人雖有於聲明異議意旨所示時、地酒後駕車
    違反道路交通管理處罰條例第35條第1 項第1 款規定之行為
    ，惟異議人上開酒後駕車之行為業經移送臺灣高雄地方法院
    檢察署處理，該署檢察官於95年6 月30日以95年度偵字第16
    330 號為緩起訴處分，有上開緩起訴處分書1 份附卷可憑，
    是異議人上開酒後駕車經測試檢定超過規定標準之行為，顯
    然係一行為同時觸犯刑事法律及違反行政法上義務規定。異
    議人上開酒後駕車同時觸犯刑法第185 條之3 之刑事罪嫌雖
    經檢察官為緩起訴，惟既仍在緩起訴期間內，則如前所述，
    原處分機關除依該條第1 項規定但書得處以其他種類行政罰
    外，應依道路交通管理處罰條例第10條規定，將異議人移送
    該管地方法院檢察署處理，而不得逕予裁處罰鍰之處罰。原
    處分機關除對異議人為吊扣駕照之處罰外，亦逕對異議人為
    上開罰鍰之處罰，即有違誤，尚有未洽，本件異議為有理由
    ，應由本院將原處分關於罰鍰部分撤銷。
五、依道路交通案件處理辦法第20條，裁定如主文。
中    華    民    國    95    年    8     月    31    日
                  交通法庭      法  官  陳振嘉
如不服本裁定應於送達後5日內向本院提出抗告狀。
以上正本證明與原本無異。
中    華    民    國    95    年    8     月    31    日
                                書記官  顏宗貝


司法院資訊處製作；財團法人民間司法改革基金會備份。
